臺灣臺南地方法院刑事判決　　　　　　　　　　　　九十三年度交簡上字第九二號
　　上　訴　人
　　即　被　告　甲　○　○
右列被告因過失傷害案件，不服本院新市簡易庭中華民國九十三年七月十九日第一審
判決（九十二年度新簡字第四七○號，原聲請案號：臺灣臺南地方法院檢察署九十二
年度偵字第八三七二號），提起上訴，本院管轄之第二審合議庭判決如左：
    主  文
原判決撤銷。
甲○○從事業務之人，因業務上之過失傷害人，處拘役貳拾伍日，如易科罰金，以
佰元折算壹日。
    事  實
一、甲○○係汾陽實業有限公司（下稱汾陽公司）之股東，該公司乃從事瓶裝高壓氣
    體如乙炔、氧氣等之分裝及零售買賣業務，甲○○平日則以汾陽公司所有之大貨
    車（車牌號碼：ＵＳ─３６１號）載送高壓氣體並負責上開大貨車之驗車業務，
    乃從事業務之人。甲○○於民國九十二年二月二十七日上午九時二十分許，駕駛
    為其附隨業務之上開大貨車欲從事驗車事宜，即沿臺南縣永康市○○○路由東往
    西行駛，行至中正南路與中華路交叉路口欲右轉中華路時，其時車前右側適有乙
    ○○駕駛車牌號碼ＮＮＦ─５３０號之普通重型機車，正由中正南路由東往西行
    駛，並欲直行穿越中華路前往位於臺南市○○街之就業服務中心。甲○○本應注
    意汽車駕駛人轉彎時，轉彎車應讓直行車先行，且應注意車前狀況，隨時採取必
    要之安全措施，而依當時情況，天候晴、光線為日間自然光線、路面乾燥無缺陷
    、無障礙物、視距良好、號誌動作正常，別無不能注意之情事，甲○○竟疏未注
    意，猶於右轉中華路時以上開大貨車之右後側擦撞乙○○之機車，乙○○因無從
    閃避，其機車左後照鏡遂遭受擦撞而失去重心，導致乙○○人車倒地，並致乙○
    ○於跌落地面時受有左肩肩胛骨線性骨折之傷害。甲○○下車即在現場等候，並
    在臺南縣警察局永康分局交通事故小組警員黃智榮抵達現場尚不知何人為肇事者
    時，主動向警員表示乃駕駛上開大貨車之人。
二、案經乙○○訴由臺南縣警察局永康分局報請臺灣臺南地方法院檢察署檢察官偵查
    後聲請簡易判決處刑。
    理  由
一、訊據被告甲○○固坦承係從事業務之人，有於前揭時地駕駛汾陽公司大貨車前往
    驗車，並在右轉之際與乙○○之機車發生擦撞，惟矢口否認有何過失，亦無導致
    乙○○傷害等情，辯稱：乙○○應該是要右轉，是乙○○之機車鏡子自行碰到大
    貨車車斗，導致自己跌倒，伊毫無過失可言；而由案發情形來看，乙○○應不會
    受到所稱之左肩胛骨線性骨折傷害，奇美醫院醫生之診斷應有問題云云（見本院
    卷第二十、二一頁）。經查：
  (一)右揭犯罪事實，除據被告坦白承認外（見本院卷第二十頁），與告訴人乙○○之
    指述（見警卷第五頁至第八頁、第二四頁，發查卷第十頁、偵查卷第六頁，本院
    卷第五一頁至第五五頁）、證人即現場處理員警黃智榮所為之證述（見原審卷第
    五五頁至第五八頁），互核相符；復有汾陽公司基本資料查詢表、有限公司變更
    事項登記卡、董事及股東名單各一份（見偵查卷第八頁，原審卷第四五、四六頁
    ）、道路交通事故現場圖、道路交通事故調查報告表(一)(二)、現場蒐證照片五張（
    見警卷第二十頁至第二二頁、第二六頁至第二八頁）附卷可稽。是本案所應審究
    者，乃乙○○之傷害是否為上開交通事故所造成，以及被告就此有否過失。
  (二)告訴人傷害是否由本件車禍造成部分：
    1.告訴人於發生交通事故前，能於前揭時地騎乘機車，已如前述，而告訴人因上
      開擦撞事故當時左手疼痛，其他身體上看不出有傷痕，業據證人即現場處理員
      警黃智榮證述屬實（見原審卷第五六頁），告訴人至財團法人奇美醫院急診，
      於診療中發現告訴人左肩痛，左手無法舉起，經照攝Ｘ光後，經醫師由Ｘ光片
      判讀出有有左肩胛骨線性骨折，且該線性骨折沒有位移可自動癒合，不需手術
      或石膏，該骨折雖不會造成左手無法應用，但左上肢肩關節功能可能無法如健
      肢，此有該奇美醫院當日所開立之診斷證明書一紙（見警卷第十五頁）、相關
      病歷資料影本（見原審卷第七一頁至第七八頁）、病情摘要二份（見原審卷第
      七十頁，本院卷第二八頁）在卷可稽。由上開證據資料，告訴人於發生本案事
      故前，尚能無礙騎乘機車，於車禍發生後即有左肩疼痛、左手無法舉起現象，
      經醫師照攝Ｘ光後判讀，始發現有左肩胛骨線性骨折等節，已可證明，因此告
      訴人上開傷害結果確實是由上開交通事故所造成至明。
    2.被告辯稱告訴人當時行為舉止正常，看不出有受傷，縱使有受傷，受傷情形應
      該並不嚴重，且據醫療專業人員告知，線性骨折很難診斷，醫生有可能是依據
      告訴人自己陳述左肩痛而下錯誤判斷云云，然被告並未陳明其本身具有醫學專
      業知識，尤對骨科部分擁有專業判斷能力，且告訴人僅陳稱疼痛部位，並未表
      明「線性骨折」此項專業用語，上開傷害尚須主治醫師依據Ｘ光片專業診斷後
      始能判定，當無所謂「醫生有可能是依據告訴人自己陳述左肩痛而下錯誤判斷
      」之情形存在，且原審及本院已依被告上開辯解更詳為調查，是被告前開所辯
      尚不足以推翻醫師之專業判斷，無從以此對被告為有利之認定。
  (三)被告有否過失部分：
    1.本案交通事故發生後，先送臺灣省臺南區車輛行車事故鑑定委員會鑑定，結果
      認為：被告駕駛大貨車，右轉未注意右側車輛，為肇事原因，有該會九十二年
      七月十一日南鑑字第九二○八○四號鑑定意見書一件附卷可稽（見發查卷第四
      頁至第六頁）。原審為求慎重，將被告所爭執要點檢陳整理後，再送臺灣省車
      輛行車事故覆議鑑定委員會覆議，結果仍認為：被告駕駛大貨車，行經行車管
      制號誌交岔路口，右轉未讓直行車先行，為肇事主因，告訴人駕駛重機車，行
      經行車管制號誌交岔路口，未充分注意車前狀況，為肇事次因，此亦有該會九
      十三年三月二日府覆議字第九二一一五一六號覆議意見書一件在卷可稽（見原
      審卷第七九頁至第八二頁），由上開證據資料，已可認定被告確實有過失。
    2.又證人即現場處理員警黃智榮於原審時證稱：「當時被告確實有主張說刮地痕
      並非新的，而告訴人認為是新的，但刮地痕是我發現，所以我才詢問當事人。
      我認為刮地痕應該是由後照鏡的塑膠摩擦產生的，因為我觀察後照鏡後面確實
      有摩擦的痕跡。我在場時並沒有表示那不是刮地痕，因為如果我認為不是刮地
      痕，就不會予以測位」等語（見原審卷第五七、五八頁）。因此被告辯稱現場
      警員所繪製之道路交通事故現場圖有關刮地痕部分並非真正，用以推翻道路交
      通事故現場圖之憑信性，解此脫免過失責任等節，尚與上開證據資料不合，所
      辯不足採信。
    3.而告訴人於警訊、偵查、審理中之歷次陳述，始終陳稱：「我從中正南路由東
      往西方向要往臺南市方向行駛」（見警卷第六頁）、「我沿中正南路由東向西
      行駛，途經中華東路作直行」（見警卷第二四頁）、「我是在中正南路上直行
      」（見發查卷第十頁）、「我是沿中正南路由東往西直行，沒有要右轉中華路
      」（見原審卷第四一頁）、「我當時沿中正南路東向西行，行經中正南路與中
      華路口時，是要直行」（見本院卷第五二頁）其於自訴狀中亦表示「撞傷在中
      正南路直行之告訴人」（見警卷第十二頁）；告訴人從未指述「是要右轉中華
      路」或「本來想是轉中華路，但又改變主意左轉回中正南路」等語。是告訴人
      前開所為之指述，前後一貫而無瑕疵，自屬真實。被告雖辯稱覆議意見完全是
      採用告訴人機車是要直行為基礎，從而判定兩車之肇事歸屬，卻未考慮告訴人
      之機車有可能並非要直行云云，用以推翻上開覆議意見。惟查告訴人既從未表
      示「非要直行」，鑑定機關自當照實依據告訴人之實際陳述從事鑑定，益可顯
      現上開鑑定機關乃本於囑託單位所提供之資料進行客觀鑑定，而非依據憑空揣
      測或假設推論以獲致鑑定結果。被告徒言要求本院及鑑定機關應依據其所謂不
      存在之推測認定事實，尤顯無據，更遑論被告曾於偵查中自白「告訴人是要直
      行，但我誤以為他要轉彎，所以就撞上了」等語（見發查卷第十頁）。
  (四)綜上，被告就本件交通事故之發生，確有過失存在，並造成告訴人受有左肩肩胛
    骨線性骨折之傷害，且被告之過失並不因為告訴人與有次要過失而得卸免。而被
    告前開所辯，全不足採。本案事證明確，被告犯行應堪認定。
二、核被告所為，係犯刑法第二百八十四條第二項前段之業務過失傷害罪。被告在本
    案業務過失傷害犯罪未經前來處理警員發覺前，主動向該管公務員表示為肇事車
    輛駕駛人（見警卷第二十頁），已合於刑法第六十二條前段自首之規定，應減輕
    其刑。原審以被告犯行明確，予以論罪科刑，並翔實論述有利及不利理由，原屬
    允當。惟原審漏未斟酌被告符合自首減刑之規定，尚有未恰。上訴意旨，空言指
    摘，雖無理由，但原審判決既有上開違失，自應由本院管轄之第二審合議庭予以
    撤銷改判。爰審酌被告犯罪之情節本屬輕微之擦撞，告訴人之傷勢與所生之危害
    並非嚴重，告訴人亦為本次車禍肇事之次因，惟被告事後一再空言爭執，否認犯
    罪，犯罪態度不能認為良好，且未能與告訴人達成民事和解等一切情狀，量處如
    主文第二項所示之刑，併諭知易科罰金之折算標準，以資懲警。
據上論斷，應依刑事訴訟法四百五十五條之一第一項、第三項、第三百六十九條第一
項前段、第三百六十四條、第二百九十九條第一項前段，刑法第二百八十四條第二項
前段、第四十一條第一項前段、第六十二條，罰金罰鍰提高標準條例第一條前段、第
二條，判決如主文。
本案經檢察官丙○○到庭執行職務。
中      華      民      國      九十三      年    十    月    二十八    日
                              臺灣臺南地方法院刑事第四庭
              審判長法  官   張瑛宗
                                        法  官   周紹武
                                        法  官   李東柏
右正本證明與原本無異。
不得上訴。
                                        書記官   李國敬
中      華      民      國      九十三      年    十    月    二十八    日
附錄本案論罪科刑法條全文：
刑法第二百八十四條第二項
從事業務之人，因業務上之過失傷害人者，處一年以下有期徒刑、拘役或一千元以下
罰金，致重傷者，處三年以下有期徒刑、拘役或二千元以下罰金。
